臺灣高雄地方法院民事判決　　　　　　 93年度重訴字第464號
原　　　告　丙○
訴訟代理人　呂富田律師
被　　　告　甲○○
　　　　　　　　　　　　號
特別代理人　辛○○
被　　　告　戊○○
　　　　　　　　　　　　46之.
　　　　　　乙○○
　　　　　　　　　　　　46之.
訴訟代理人　丁○○○
被　　　告　庚○○
兼上四位被
告共同訴訟　己○○
代　理　人
當事人間分割共有物事件，本院於民國94年5 月27日言詞辯論終
結，判決如下：
  主  文
原告丙○與被告甲○○、戊○○、己○○、乙○○、庚○○共有
坐落高雄縣路竹鄉○○段７４６地號，地目田，面積０‧４２３
７平方公尺土地，其分割方法為：
　１、如附圖編號Ａ部分（面積０‧０２５８平方公尺）及編號
　　　Ｃ部分，合計面積０‧２１１８平方公尺土地，分歸原告
  　　丙○取得。
  ２、如附圖編號Ｄ部分面積０‧２１１９平方公尺士地，分歸
      被告甲○○、戊○○、己○○、乙○○、庚○○取得。並
      按被告甲○○應有部分２１８４分之４９０、被告戊○○
　　　應有部分２１８４分之２８７、己○○應有部分２１８４
　　　分之１１７、乙○○應有部分２１８４分之３０７、庚○○應有部分２１８４分之９８３的比例保持共有。
被告己○○、庚○○應就共有坐落於高雄縣路竹鄉○○段７４９
地號，地目田，面積２２７６平方公尺土地，辦理更正登記面積
為２２２５平方公尺。
原告與被告己○○、庚○○共有之前項土地，其分割方法為：
　１、如附圖編號Ｂ部分（面積０‧０２５０公頃）及編號Ｅ部
  　　分，合計１１１２平方公尺土地分歸原告丙○取得。
  ２、如附圖編號Ｆ部分１１１３平方公尺士地，分歸被告己○○、庚○○取得，並按被告己○○應有部分５６９之５０
      ３、被告庚○○應有部分５６９分之６６的比例保持共有
      。
訴訟費用負擔如附表一所示。
  事實及理由
一、原告方面：
１、原告丙○與被告甲○○、戊○○、己○○、乙○○、庚○○
    ，為高雄縣路竹鄉○○段746 號土地之共有人（面積及應有
    部分，詳如附表二所示），該土地並無不能分割之協議，依
    其物之使用目的，亦無不能分割之情形，惟無法達成分割協
    議。爰依民法第823 條規定，提起本件訴訟，請求分割如主
    文第一項所示。
２、原告丙○與被告己○○、庚○○，為高雄縣路竹鄉○○段
    749 號土地之共有人（面積及應有部分，詳如附表三所示）
    ，該土地並無不能分割之協議，依其物之使用目的，亦無不
    能分割之情形，惟無法達成分割協議。又系爭749 號土地，
    經地政機關複丈測量結果面積為2225平方公尺，超出法定公
    差，依法應辦理更正登記。爰聲明請求判決命被告辦理更正
    面積登記，及以如主文第三項所示方式分割。
二、被告丙○、甲○○、戊○○、己○○、乙○○、庚○○：同
    意原告之請求及所提分割方案。
三、得心證之理由：
１、按共有人除因物之使用目的不能分割，或契約定有不分割之
    期限者外，得隨時請求分割共有物，民法第823 條第1 項定
    有明文。
２、原告主張之右揭事實，業據其提出系爭746 號、749 號土地
    之地籍圖謄本、土地登記謄本、土地所有權狀、被告戶籍謄
    本及現況照片為證，核屬相符。又系爭749 號土地原登記面
    積為2276平方公尺，經測量結果面積為2225平方公尺，超出
    法定公差，而應辦理更正登記等情，亦有高雄縣路竹地政事
    務所之複丈成果圖在卷可稽。故原告訴請辦理749 號土地面
    積之更正登記，及原告以甲○○、戊○○、己○○、乙○○
    、庚○○為被告，請求分割系爭共有之746 號土地；暨以己○○、庚○○為被告，請求分割系爭共有之749 號土地，應
    予准許。
３、再按定共有物之分割方法，應由法院依民法第824 條命為適
    當之分配，其中應參酌當事人之聲明、共有物性質、經濟效
    用及全體共有人之利益等因素公平決定。原告就系爭二筆土
    地所分別主張之分割方案，於本案訴訟中，被告甲○○、戊○○、己○○、乙○○、庚○○等人，均表同意原告所提之
    分割方案。又參酌系爭二筆土地之使用現況（詳如複丈成果
    圖及照片、勘驗筆錄），原告所提746 號土地之分割方案，
    對坐落於746 號土地上之北極殿主體建物並無影響，至於雖
    會拆除該756 土地上之部分地上建物，但94年2 月22日勘驗
    時，到場之辛○○、庚○○、己○○、戊○○均稱會自行處
    理，法院於定分割方案時不必考量此因素。就749 號土地部
    分，原告與庚○○、己○○均表示，同意將坐落於749 號土
    地上之墳墓歸入被告庚○○、己○○分割後所分得之土地內
    。因此本院認原告就上開二筆土地所分別提出之方案，確均
    能兼顧土地上之多數建物，及使用現狀，暨發揮土地之經濟
    上利用利益。
４、綜上所述，本院考量系爭土地之性質、各共有人應有部分之
    比例、分割後土地之整體形狀、經濟效益、維持全體共有人
    之公平、兩造之意願等情，認原告就系爭二筆土地所分別主
    張之分割方法，尚屬妥適公允，且能維持兩造間之公平及經
    濟利益，爰採為分割方案。從而，就系爭二筆土地分別定如
    主文第一、三項所示之分割方法。
５、據上論結，原告之訴為有理由，依民事訴訟法第78條、第85
    條第1 項但書，判決如主文。
中　　華　　　民　　　國　　94　　年　　6　   月  21  日
                  民事第二庭    法　官　洪碩垣
正本係照原本作成。
如不服本判決，應於送達後20日內，向本院提出上訴狀並表明上
訴理由，如於本判決宣示後送達前提起上訴者，應於判決送達後
10日內補提上訴理由書（須附繕本）。
中　　華　　　民　　　國　　94　　年　　6　   月  27  日
                                書記官　光聰
┌────────────────────┐
│附表一：訴訟費用                        │
├────────────────────┤
│丙  ○負擔2分之1                        │
│甲○○負擔3274分之229                   │
│戊○○負擔3274分之142                   │
│己○○負擔3274分之561                   │
│乙○○負擔3274分之152                   │
│庚○○負擔3274分之553                   │
└────────────────────┘
┌────────────────────┐
│附表二：高雄縣路竹鄉○○段746 號        │
├──┬─────┬───┬───────┤
│地目│ 登記面積 │共有人│應有部分      │
│    │(平方公尺)│      │              │
├──┼─────┼───┼───────┤
│田  │ 4237　   │丙○  │2分之1        │
│    │          ├───┼───────┤
│    │          │甲○○│4368分之490   │
│    │          ├───┼───────┤
│    │          │戊○○│4368分之287   │
│    │          ├───┼───────┤
│    │          │己○○│4368分之117   │
│    │          ├───┼───────┤
│    │          │乙○○│4368分之307   │
│    │          ├───┼───────┤
│    │          │庚○○│4368分之983   │
└──┴─────┴───┴───────┘
┌────────────────────┐
│附表三：高雄縣路竹鄉○○段749 號        │
├──┬─────┬───┬───────┤
│地目│ 登記面積 │共有人│應有部分      │
│    │(平方公尺)│      │              │
├──┼─────┼───┼───────┤
│田  │ 2276　   │丙○  │2分之1        │
│    │          ├───┼───────┤
│    │          │己○○│2276分之1006  │
│    │          ├───┼───────┤
│    │          │庚○○│2276分之132   │
└──┴─────┴───┴───────┘
